臺灣高等法院刑事裁定　　　　　　　　 94年度毒抗字第269號
抗　告　人
即　被　告　甲○○
上列抗告人因毒品危害防制條例案件，不服臺灣基隆地方法院中
華民國94年5月16日裁定（94年度毒聲字第197號），提起抗告，
本院裁定如下：
    主  文
抗告駁回。
    理  由
一、抗告意旨略以：觀察勒戒之處分應以被告有因施用毒品成癮
    且有繼續施用之傾向為必要。本件原裁定並未就被告有無吸
    食成癮及繼續施用等於觀察、勒戒之必要性有關之要件詳為
    審究，率以認定被告應予觀察、勒戒，顯非適法。再被告雖
    自白於民國94年3月25日施用安非他命，然該日與尿液檢體
    採樣之日尚有5日之距，又相關採樣程序是否具有瑕疵，不
    無探究之必要，且本件員警為搜索扣押之依據為何？亦未見
    原裁定就此為審查，似屬率斷。況就相關證據觀之，實無法
    認定被告有連續施用安非他命之行為，原裁定就連續施用之
    認定，與證據裁判原則有違云云。
二、本件檢察官聲請意旨略以：被告甲○○基於施用第2級毒品
    安非他命之概括犯意，自民國91年1月初某日起至94年3 月
    25日凌晨1時許止，在基隆市○○路69號（夢昇華美容貴族
    生活館）等處，連續施用第2級毒安非他命，嗣於94 年3月
    30日下午6時50分許，為警在上址查獲，並扣得第2級毒品安
    非他命4包（合計毛重8.5公克）、吸食器1支及殘渣袋1個。
    上開事實，業據被告坦承在卷，且被告為警查獲後所採集之
    尿液，經送驗結果，呈甲基安非他命陽性反應，有台灣尖端
    先進生技醫藥股份有限公司濫用藥物檢驗報告附卷可佐，並
    有上開安非他命、吸食器及殘渣袋等物扣案可憑，被告施用
    第2級毒品安非他命之犯行洵堪認定。爰依毒品危害防制條
    例第20條第1項及觀察勒戒處分執行條例第3條第1項規定，
    聲請裁定將被告送勒戒處所觀察、勒戒等語。
三、經查：
（一）犯第10條之罪者，檢察官應聲請法院裁定，令被告入勒戒
      處所觀察、勒戒，其期間不得逾2月，毒品危害防制條例
      第20條第1項定有明文。同條第3項並規定：「依前項規定
      為觀察、勒戒或強制戒治執行完畢釋放後，五年後再犯第
      10條之罪者，適用本條前二項之規定」。被告前並未受觀
      察、勒戒或強制戒治之執行，尚無五年內再犯之情事，自
      應適用毒品危害防制條例第20條第1項之規定。抗告意旨
      主張：「觀察勒戒之處分應以被告有因施用毒品成癮且有
      繼續施用之傾向為必要。本件原裁定並未就被告有無吸食
      成癮及繼續施用等於觀察、勒戒之必要性有關之要件詳為
      審究，率以認定被告應予觀察、勒戒」云云，顯有誤認。
（二）甲基安非他命經口服投與後約百分之70於24小時內自尿中
      排出，約百分之90於96小時內自尿中排出，由於甲基安非
      他命成分之檢出與其投與方式、投與量、個人體質、採尿
      時間與檢測儀器之精密度等諸多因素有關，因此僅憑尿液
      中呈安非他命陽性反應，並無法確實推算吸食時間距採集
      時間之長短，惟依上述資料推斷，最長可能不會超過4日
      ，此經行政院衛生署藥物食品檢驗局81年2月8日（81）藥
      檢一字第001156號函表示其專業上之見解，且已為司法實
      務所採用。被告於檢察官偵查中自白其最後一次係於94年
      3月25日凌晨1時許施用安非他命云云，惟該日與尿液檢體
      採樣之時（即94年3月30日19時20分）相隔5日有餘，被告
      此部分供述雖與前述之毒品尿液檢驗之經驗法則不符，而
      不可採，然依被告於94年3月30日19時20分自己親自洗瓶
      後採尿（見毒偵字卷內被告之警詢筆錄）之尿液檢驗結果
      ，及依被告於94年3月31日在檢察官偵查中所供：扣案之
      安非他命四包係在其手提包內查獲等語，被告確有於94年
      3 月30日19時20分採尿前4日內某時（被查獲起至採尿時
      止，不可能施用應予排除），在某地，施用安非他命一次
      之犯行之事實，洵足認定。則被告於警詢、偵查中亦均承
      認有施用安非他命，僅施用安非他命之時間、次數略有不
      同。被告於提起抗告時，就尿液採樣程序，員警為搜索扣
      押之依據提出質疑，惟查被告於警詢時承認於94年3月30
      日19時20分自己親自洗瓶後採尿（見毒偵字卷內被告之警
      詢筆錄），於檢察官訊問時供稱：「94年3月30日下午6時
      許，警員持搜索票在基隆市○○路69號夢昇華美容貴族生
      活館查獲，當時是我與沈思怡在場，老闆王志偉隔5分鐘
      後回店內。」等語，其後提起抗告所辯，顯非可採。被告
      於94年3月30日19時20分所採尿液檢驗結果確呈甲基安非
      他命陽性反應，被告於偵查中供稱有如聲請意旨所述之連
      續施用安非他命之犯行（被告於警詢時供稱最後一次係於
      94 年3月24日上午1時許施用，於檢察官偵查中則供稱：
      94年3月25日凌晨1時許云云，兩者不同），然因被告提起
      抗告時否認有連續多次施用安非他命之犯行，而犯罪事實
      之認定須經嚴格證明，則該次之檢驗報告僅能證明被告於
      採尿前4日內某時（被查獲起至採尿時止，不可能施用應
      予排除），在某地，施用安非他命之犯行一次之事實，被
      告既係犯毒品危害防制條例第10條第2項之施用第2級毒品
      罪，則檢察官應聲請原審法院裁定，令被告入勒戒處所觀
      察、勒戒，原審法院依檢察官之聲請，裁定被告施用第2
      級毒品，應送勒戒處所觀察、勒戒，其期間不得逾2月。
      其結論於法並無違誤。檢察官聲請裁定時，記載被告係連
      續施用安非他命，被告提起抗告，否認施用多次，而依前
      述，被告確有施用安非他命1次之犯行，依法應裁定被告
      送勒戒處所觀察、勒戒，則裁定結果並無不合（就檢察官
      聲請時所主張被告有連續施用安非他命之情形，如法院認
      定被告僅施用安非他命一次，法院仍應准許檢察官之聲請
      ，就所述被告施用安非他命超過一次之部分，法院亦無庸
      另為「其他聲請駁回」之裁定）。綜上所述，原審依毒品
      危害防制條例第20條第1項，觀察勒戒處分執行條例第3條
      第1項規定，依檢察官之聲請，所為「甲○○施用第2級毒
      品，應送勒戒處所觀察、勒戒，其期間不得逾2月」之裁
      定結論於法並無不合。本件抗告為無理由，應予駁回。
四、據上論結，應依刑事訴訟法第412條，裁定如主文。
中　　華　　民　　國　　94　　年　　8 　　月　　9 　　日
　　　　　　　　　刑事第十八庭  審判長法　官  陳春秋
　　　　　　　　　　　　　　　　　　  法　官  楊貴雄
　　　　　　　　　　　　　　　　　　  法　官  李英勇
以上正本證明與原本無異。
不得再抗告。
                                      書記官  李信穎
中　　華　　民　　國　　94　　年　　8 　　月　　10　　日
